臺灣南投地方法院小額民事判決
111年度埔小字第174號
原      告  富邦產物保險股份有限公司

法定代理人  賴榮崇  
訴訟代理人  張盈晴  
            莊子賢律師
被      告  李鴻住  
上列當事人間損害賠償(交通)事件，本院於民國111年11月15日
言詞辯論終結，判決如下：
    主      文
被告應給付原告新臺幣貳萬伍仟陸佰陸拾壹元，及自民國一百一
十一年七月二十七日起至清償日止，按週年利率百分之五計算之
利息。
原告其餘之訴駁回。
訴訟費用新臺幣壹仟元，由被告負擔新臺幣柒佰肆拾貳元，餘由
原告負擔。
本判決第一項得假執行。
    事實及理由
壹、程序方面：
    被告經合法通知，未於言詞辯論期日到場，核無民事訴訟法
    第386條所列各款情形，爰依原告聲請，由其一造辯論而為
    判決。
貳、實體方面：
一、原告起訴主張：被告於民國109年7月15日15時35分許，駕駛
    車牌號碼000-0000號自用小貨車，行經南投縣○○鎮○道0號23
    公里600公尺處西側向內側時，因變換車道或方向不當，撞
    損由原告承保為訴外人潘子婷所有並駕駛之車牌號碼000-00
    00號自用小客車（下稱系爭保車），系爭保車因而受損。被
    告過失撞損系爭保車，自應依民法第184條第1項前段及第19
    1條之2規定，負損害賠償責任。且原告已依保險契約之約定
    賠付被保險人修理費用共計新臺幣（下同）34,603元（含工
    資10,370元、零件費用24,233元），爰依保險法第53條之規
    定代位提起本件訴訟等語。並聲明：被告應給付原告34,603
    元，及自起訴狀繕本送達翌日起至清償日止，按週年利率5%
    計算之利息。
二、被告則經合法通知未於言詞辯論期日到場，亦未提出書狀為
    何聲明或陳述。
三、法院之判斷：
（一）原告主張之事實，業據其提出國道公路警察局道路交通事
      故當事人登記聯單、初步分析研判表、道路交通事故現場
      圖、系爭保車行車執照、中部汽車股份有限公司埔里服務
      廠估價單、電子發票證明聯及汽車險理賠文件簽收單等件
      為證，並經本院向內政部警政署國道公路警察局第七公路
      警察大隊調閱本件之初步分析研判表、道路交通事故現場
      圖、調查報告表㈠、㈡、A3類道路交通事故調查訪問表、現
      場及車損照片等核閱屬實。而被告對原告主張之上開事實
      ，已於相當時期受合法之通知，未於言詞辯論期日到場，
      亦未提出任何書狀為何爭執，依民事訴訟法第436條之23
      準用第436條第2項，依同法第280條第3項準用同條第1項
      規定視同自認，是堪信原告之主張為真實。
（二）因故意或過失，不法侵害他人之權利者，負損害賠償責任
      ；汽車、機車或其他非依軌道行駛之動力車輛，在使用中
      加損害於他人者，駕駛人應賠償因此所生之損害；不法毀
      損他人之物者，被害人得請求賠償其物因毀損所減少之價
      額。損害賠償除法律另有規定或契約另有訂定外，應以填
      補債權人所受損害及所失之利益為限，民法第184條第1項
      前段、第191條之2前段、第196條、第216條第1項分別定
      有明文。又依上開規定請求賠償物被毀損所減少之價額，
      得以修復費用為估定之標準，但以必要者為限（例如：修
      理材料以新品換舊品，應予折舊）（最高法院77年度第9
      次民事庭會議決議意旨參照）。經查，系爭保車送修支出
      修理費合計34,603元，其中工資為10,370元、零件費用為
      24,233元等情，有原告提出之上開電子發票證明聯及估價
      單附卷可憑。依行政院所頒「固定資產耐用年數表」及「
      固定資產折舊率表」之規定，自用小客車之耐用年數為5
      年，依定率遞減法每年折舊千分之369，參照卷附之系爭
      保車行車執照，其上載明該車係於西元2019年（即民國10
      8年）8月出廠，直至109年7月15日本件事故發生日止，實
      際使用年數為11月又14日，依「營利事業所得稅結算申報
      查核准則」第95條第6項所定「固定資產提列折舊採用定
      率遞減法，以1年為計算單位，其使用期間未滿1年者，按
      實際使用之月數相當於全年之比例計算之，不滿1月者，
      以月計」。因此，系爭保車應以使用1年計算折舊。依此
      方式核算扣除折舊額後，得請求之零件修理費為15,291元
      （詳如附表之計算式），再加計前揭工資，則被告應賠償
      之必要修理費合計為25,661元（計算式：15,291＋10,370＝
      25,661）。
（三）又被保險人因保險人應負保險責任之損失發生，而對於第
      三人有損失賠償請求權者，保險人得於給付賠償金額後，
      代位行使被保險人對於第三人之請求權，但其所請求之數
      額，以不逾賠償金額為限，保險法第53條第1項規定甚明
      。復損害賠償祇應填補被害人實際損害，保險人代位被害
      人請求損害賠償時，依保險法第53條第1項規定，如其損
      害額超過或等於保險人已給付之賠償金額，固得就其賠償
      之範圍，代位請求賠償，如其損害額小於保險人已給付之
      賠償金額，則保險人所得代位請求者，應祇以該損害額為
      限（最高法院65年台上字第2908號判例參照）。經查，本
      件原告因承保之系爭保車遭被告過失不法毀損，固已給付
      賠償金額34,603元予被保險人，但因系爭保車實際得請求
      賠償之修復金額僅25,661元，已如前述。從而，原告依保
      險法第53條第1項規定，代位請求被告賠償之範圍，亦僅
      得以該等損害額為限。是原告請求被告給付25,661元及自
      起訴狀繕本送達被告翌日（即111年7月27日）起至清償日
      止，按週年利率5%計算之利息，為有理由，應予准許，逾
      此範圍之請求，即非正當，應予駁回。
四、本件原告勝訴部分係就民事訴訟法第436條之8適用小額訴訟
    程序所為被告敗訴之判決，依同法第436條之20規定，應依
    職權宣告假執行。
五、依民事訴訟法第436條之19第1項、第79條規定，本件訴訟費
    用額確定為1,000元（即原告繳納之第一審裁判費），應由
    兩造依其勝敗之比例分擔，由被告負擔742元，餘由原告負
    擔。
中　　華　　民　　國　　111 　年　　11　　月　　29　　日
                        臺灣南投地方法院埔里簡易庭
                              法  官  丁婉容  
以上為正本係照原本作成。
如不服本判決，應於送達後二十日內，向本院提出上訴狀，並表
明上訴理由（上訴理由應表明一、原判決所違背之法令及具體內
容。二、依訴訟資料可認為原判決有違背法令之具體事實。），
如於本判決宣示後送達前提起上訴者，應於判決送達後二十日內
補提上訴理由書（須附繕本），如未於上訴後二十日內補提合法
上訴理由書，法院得逕以裁定駁回上訴；並向本院繳足上訴裁判
費。　　　　　　　　　　　　　　　
中　　華　　民　　國　　111 　年　　11　　月　　29　　日
                              書記官  詹書瑋

附表
-----
折舊時間           金額
第1年折舊值        24,233×0.369=8,942
第1年折舊後價值    24,233-8,942=15,291